【裁判字號】    91,交聲,646
【裁判日期】    920717
【裁判案由】    違反道路交通管理處罰條例聲明異議
【裁判全文】
臺灣臺北地方法院交通事件裁定                    九十一年度交聲字第六四六號
    原處分機關  臺北市交通事件裁決所
    異  議  人
    即受處分人  福泰貨櫃運輸股份有限公司
    代  表  人  乙○○
    代  理  人  甲○○
右列受處分人因違反道路交通管理處罰條例案件，對於臺北市交通事件裁決所中華民
國九十一年四月二十五日所為之處分（原處分案號：北市裁三字第車裁二二－Ｚ00
000000號），聲明異議，本院裁定如左：
    主  文
原處分撤銷。
福泰貨櫃運輸股份有限公司汽車所有人，汽車裝載貨物超過核定之總重量，處新臺幣
貳萬貳仟元，並記汽車違規紀錄一次。
    理  由
一、按汽車裝載貨物超過核定之總重量、總聯結重量者，處汽車所有人新臺幣（以下
    同）一萬元罰鍰，超載十公噸以下者，以總超載部分，每一公噸加罰一千元，未
    滿一公噸者以一公噸計，並記汽車違規紀錄一次，道路交通管理處罰條例第二十
    九條之二第一項、第三項定有明文。
二、本件受處分人即異議人所有之號牌ＡＶ－七五三營業曳引聯結車，於民國九十一
    年一月十六日下午三時五十分許，在國道一號汐止北磅處，經警攔停過磅得知其
    裝載貨物後總重量為四五點零二公噸，超過該部汽車裝載貨物之核定總重量三十
    五公噸，乃以受處分人所有之該部號牌營業曳引聯結車有違反道路交通管理處罰
    條例第二十九條之二第一項、第三項規定之行為而掣單舉發。嗣將舉發通知單送
    達於受處分人後，受處分人於應到案日期即九十一年一月三十一日前向原處分機
    關提出申訴，經原處分機關請原舉發單位調查結果，仍認受處分人所有前開號牌
    營業曳引聯結車有前開違規行為，原處分機關乃依道路交通管理處罰條例第二十
    九條之二第一項（原處分機關漏載）、第三項規定，於九十一年四月二十五日裁
    處異議人罰鍰三萬二千元，並記前述號牌營業曳引聯結車違規紀錄一次。
三、受處分人異議理由意旨略以：（一）該車所裝載物為一特殊貨櫃，為一個整體物
    ，而非散裝貨物故意裝載成一車，罰則應為前揭道路交通管理處罰條例第二十九
    條第一項第二款之整體物（貨櫃）超重之規定；（二）該貨櫃為海關轉運貨櫃，
    欲拖至基隆碼頭出口，貨櫃上之海關封條不可私自拆除或破壞，否則此貨櫃恐將
    被視為走私之物品，是以受處分人無法卸除其中之電纜圈，以減輕其重量云云。
    經查，系爭營業曳引聯結車於九十一年一月十六日下午三時五十分許，在國道一
    號汐止北磅處，經警攔停過磅得知其裝載貨物後總重量為四五點零二公噸，超過
    該部汽車裝載貨物之核定總重量三十五公噸等情，為受處分人所不爭執，並有內
    政部警政署國道公路警察局舉發違反道路交通管理事件通知單附卷可佐，是前情
    要無可疑，而系爭營業曳引聯結車自九十年九月十八日申請核發貨車裝載整體超
    長超寬超高超重物品臨時通行證，有效期限至九十一年九月十九日等情，有臺北
    市監理處九十二年三月十日北市監四字第０九二六０五六四五００號函及受處分
    人提出之貨車裝載整體超長超寬超高超重物品臨時通行證附卷可佐，惟徵諸受處
    分人提出之前揭通行證內容，其上載有：行駛高速公路時，裝載不得超出總重三
    十五公噸之規定，否則以無通行證論。則本件裝載已達四十五點零二公噸，已超
    出高速公路行駛載重三十五公噸之限制；參以道路交通管理處罰條例第二十九條
    第一項第二款處罰者，乃為「裝載整體物品有超重、超長、超寬、超高，而未請
    領臨時通行證，或未懸掛危險標識者。」，並非處罰貨物裝載超重之行為，受處
    分人認應以此條款處罰，容有誤會；又若受處分人所辯之海關封條不可私自拆除
    或破壞，否則此貨櫃恐將被視為走私之物品，因此無法卸除其中之電纜圈等情屬
    實，受處分人實應依照規定申請臨時通行證，於通行證所限定之運送路線行駛，
    而非逕行駛於限載重三十五公噸之高速公路，是受處分人辯解均無足採，本件事
    證明確，受處分人所有前開號牌營業曳引聯結車之違規行為堪以認定。
四、綜上所述，受處分人所有前開號牌營業曳引聯結車確有在前揭時地，裝載貨物超
    過核定之總重量行駛之違規行為，原處分機關乃依前揭道路交通管理處罰條例第
    二十九條之二第三項，裁處受處分人罰鍰三萬二千元，惟據該條例第二十九條之
    二第三項之罰鍰計算方式，即「有前二項規定之情形者，應責令改正或當場禁止
    通行，並處新臺幣一萬元罰鍰，超載十公噸以下者，以總超載部分，每一公噸加
    罰新臺幣一千元；超載逾十公噸至二十公噸以下者，以總超載部分，每一公噸加
    罰新臺幣二千元；超載逾二十公噸至三十公噸以下者，以總超載部分，每一公噸
    加罰新臺幣三千元；超載逾三十公噸者，以總超載部分，每一公噸加罰新臺幣五
    千元。未滿一公噸以一公噸計算。」，則受處分人所有前開號牌營業曳引聯結車
    裝載貨物後總重量為四十五點零二公噸，扣除三十五公噸，共計超載十點零二公
    噸，應處罰鍰二萬二千元（即１００００＋１０ｘ１０００＋１ｘ２０００），
    是受處分人提出異議雖無理由，然前開裁決書既有不當之處，自應由本院將原處
    分撤銷，以受處分人所有之前開號牌營業曳引聯結車，有違反道路交通管理處罰
    條例第二十九條之二第一項、第三項及違反道路交通管理事件統一裁罰標準表之
    規定，處罰鍰二萬二千元，並記汽車違規紀錄一次，如主文第二項所示，以資適
    法。據上論斷，應依道路交通案件處理辦法第二十條前段，裁定如主文。
中      華      民      國    九十二    年      七      月      十七    日
                                  臺灣臺北地方法院交通法庭
                                      法  官  陳  嘉  琪
右正本證明與原本無異。
如不服本裁定，應於裁定送達後五日內向本院提出抗告狀。
                                      書記官  林  素  霜
中      華      民      國    九十二    年      七      月      十八    日


司法院資訊處製作；財團法人民間司法改革基金會備份。
